【裁判字號】    95,訴,525
【裁判日期】    951215
【裁判案由】    強盜
【裁判全文】
臺灣新竹地方法院刑事判決               95年度訴字第525號
    公  訴  人  臺灣新竹地方法院檢察署檢察官
    被      告  甲○○
                          號
                        （現因另案在臺灣新竹監獄執行中）
    選任辯護人  法律扶助基金會許麗美律師
上列被告因準強盜案件，經檢察官提起公訴（95年度偵字第2739
號），本院判決如下：
    主  文
甲○○竊盜，累犯，處有期徒刑伍月，如易科罰金，以銀元佰
元即新臺幣玖佰元折算壹日。
    事  實
一、甲○○前於民國92年間，因贓物案件，經本院竹北簡易庭於
    92 年1月30日以92年度竹北簡字第5號判處有期徒刑4月、諭
    知易科罰金折算標準確定。又於92年間，因贓物案件，經本
    院於92年9月25日以92年度易字第363號判處有期徒刑5月、
    諭知易科罰金折算標準確定。嗣經本院於92年12月29日以92
    年度聲字第930號裁定應執行有期徒刑8月、諭知易科罰金折
    算標準確定，並於93年6月5日縮短刑期執行完畢。
二、甲○○仍不知悔改，竟意圖為自己不法之所有，於94年10月
    4日上午10時30分許，在新竹縣新豐鄉○○路○段202之1號「
    萊爾富超商」前，趁乙○○下車購物無人看守之際，竊取乙
    ○○所管有、尚未熄火之車號5H-6420號（起訴誤載為H-642
    0號，業經公訴檢察官當庭更正）載有瓦斯鋼瓶之自用小貨
    車1部，得手後，乃駕車往新竹縣新豐鄉新庄子方向逃逸，
    並將上開自用貨車棄置新竹縣新豐鄉埔和村2鄰62號斜對面
    ，嗣於94年11月3日晚上8時15分許，甲○○主動前往新竹縣
    警察局刑警大隊，向具有偵查權之小隊長姜文隆自首，始悉
    上情。
三、案經新竹縣警察局移送臺灣新竹地方法院檢察署檢察官偵查
    起訴。
    理  由
一、訊據被告甲○○對於事實一所載時地，徒手竊取被害人乙○
    ○所管有、尚未熄火之車號5H-6420號載有瓦斯鋼瓶之自用
    小貨車事實，迭於警詢、偵訊及本院審理中均自白不諱，並
    經證人即被害人乙○○於警詢、偵訊及本院交互詰問中，就
    被告竊取車輛情節指述、證述綦詳（見95偵2739：8至10頁
    、25至26頁，本院卷：56至58頁、79至100頁），且有車號5
    H-6420號自小貨車車籍資料作業詳細畫面1紙（見95偵2739
    ：19頁）、地圖1紙、照片6幀等件（本院卷：59頁、60至63
    頁）附卷可稽，是認被告上開自白內容應與事實相符，從而
    ，本件事證已臻明確，被告竊盜犯行，堪予認定，自應依法
    予以論罪科刑。
二、論罪科刑
（一）核被告所為，係犯刑法第320條第1項之竊盜罪。
（二）公訴意旨以：被告竊得車號5H-6420號載有瓦斯鋼瓶之自
      用小貨車後，乃駕車往新竹縣新豐鄉新庄子方向逃逸，旋
      即為被害人乙○○發現，被害人駕駛不詳車號之重型機車
      在後追緝，追至新竹縣新豐鄉新豐國中附近欲由左側超車
      攔截被告，被告為防護贓物、脫免逮捕，以將上開自用小
      貨車撞擊被害人，使被害人人車倒地，致被害人受有右大
      腿、小腿、右手肘、手臂及左腳跟擦傷等傷害，因認被告
      涉犯刑法第329條之準強盜罪。經查：
    １、按刑法第329條之準強盜罪，係以竊盜或搶奪，因防護
        贓物，脫免逮捕或湮滅罪證，而當場施以強暴脅迫者為
        構成要件。
    ２、查本案被告竊得上開自小貨車後，究係如何對被害人乙
        ○○施以強暴脅迫手段一節，業經被害人乙○○(1)於警
        詢中指述：「... 那名歹徒就用車尾撞我，我倒地後，
        向路人借電話打回公司... 」等語（見偵字第2739號偵
        查卷第9頁）。(2)嗣於偵查中指述：「... 我就想要超
        車去看是誰偷我的車子，結果被告就開車撞我」等語（
        見同上偵查卷第26頁）。(3)復於本院交互詰問中證述：
        我不知道他（指被告）是要轉彎，或怎樣，他車子有稍
        微偏左，我煞車煞車不住，把手撞到貨車的車斗我就跌
        倒。我不知道在追逐過程中，被告知否我在追他，因貨
        車後面有載那麼多東西，一般來說看不到。（問：你為
        何在偵查中說被告開車來撞你？）那時候想被告可能知
        道我，路上那時候都沒有車，那條路很直，我看到對向
        沒有車，才又超一次，貨車有偏一點點，我不知道他是
        否要彎或要撞過來，偵查中我認為被告知道我在追他，
        所以認為他就是要撞我。在追車過程當中，對方沒有倒
        車來撞我。曾經超越被告貨車，並無示意他停車。貨車
        兩邊車窗都沒有關，當時也沒想到大聲喊叫前面偷車之
        人停下來，我想如果追得到人，就抓起來等語（見本院
        卷第97、99頁）。由上開指證內容可知，被害人係因被
        告駕駛竊得之貨車左偏而倒地，至被告所駕貨車左偏之
        原因，究係被告駕車要轉彎抑或特意撞及被害人之機車
        ，連在場之證人即被害人都無從判斷，殊難單憑證人即
        被害人於警詢、偵訊中提及「開車撞我」字句，而不深
        究撞擊之具體細節、手段或被害人所憑之依據為何，逕
        認被告於竊得自小貨車後，有對被害人施予強暴脅迫手
        段。此外，上開證人即被害人亦未指述、證述被告有何
        另行積極對被害人實施壓抑其身體之手段，從而，被告
        之行為與準強盜罪之構成要件不合，即難以該罪相繩。
    ３、公訴人以被告所為係犯刑法第329條之準強盜罪，容有
        未洽，惟本件基本社會事實相同，爰依法變更起訴法條
        。
（三）按被告行為後，刑法於94年2月2日修正公布，並自95年7
      月1日起施行。次按行為後法律有變更者，適用行為時之
      法律，但行為後之法律有利於行為人者，適用最有利於行
      為人之法律，現行刑法第2條第1項定有明文。又刑法修正
      之比較新舊法，應就罪刑有關之共犯、未遂犯、想像競合
      犯、牽連犯、連續犯、結合犯，以及累犯加重、自首減輕
      暨其他法定加減原因（如身分加減）與加減例等一切情形
      ，綜其全部罪刑之結果而為比較，最高法院95年5月23日
      著有95年度第8次刑庭會議決議可資參照。茲分述如次：
    １、刑法第320條第1項竊盜罪，法定刑得處銀元500元以下罰
        金，據修正後刑法施行法增訂第1條之1：「中華民國94
        年1月7日刑法修正施行後，刑法分則編所定罰金之貨幣
        單位為新臺幣。94年1月7日刑法修正時，刑法分則編未
        修正之條文定有罰金者，自94年1月7日刑法修正施行後
        ，就其所定數額提高為30倍。但72年6月26日至94年1月
        7日新增或修正之條文，就其所定數額提高為3倍」及刑
        法第33條第5款修正為：「主刑之種類如下：五、罰金
        ：新臺幣1千元以上，以百元計算之」等規定，是依修
        正後之法律，刑法第320條第1項竊盜罪所得科處之罰金
        刑最高額維持新臺幣1萬5千元、最低額則提高為新臺幣
        1千元，是比較修正前、後之刑罰法律，自以被告行為
        時關於科處罰金刑之法律較有利於被告。
    ２、有關刑法第62條自首之規定，修法前規定係減輕其刑；
        而修法後則規定得減輕其刑，自屬法律有變更，依新法
        第2條第1項規定，比較新舊法結果，自以修法前之規定
        有利於行為人。查本案被告於犯罪未被發現前，主動至
        新竹縣警察局刑警大隊，向具有偵查權之小隊長姜文隆
        自首，業據證人姜文隆於偵查中證述明確（見偵字第27
        39號偵查卷第35、36頁），是被告對於未被發覺之犯罪
        自首而接受裁判，應依修正前刑法第62條前段之規定，
        減輕其刑。
    ３、又被告前於92年間，因贓物案件，經本院竹北簡易庭於
        92 年1月30日以92年度竹北簡字第5號判處有期徒刑4月
        、諭知易科罰金折算標準確定。又於92年間，因贓物案
        件，經本院於92年9月25日以92年度易字第363號判處有
        期徒刑5月、諭知易科罰金折算標準確定。嗣經本院於
        92 年12月29日以92年度聲字第930號裁定應執行有期徒
        刑8月、諭知易科罰金折算標準確定，並於93年6月5日
        縮短刑期執行完畢等情，有臺灣高等法院被告前案紀錄
        表、臺灣新竹地方法院檢察署刑案資料查註紀錄表附卷
        可佐，被告前受有期徒刑之執行完畢後，5年以內再故
        意犯本件有期徒刑以上之罪，不論依修正前之刑法第47
        條，或修正後之刑法第47條第1項之規定，均構成累犯
        ，依刑法第2條第1項前段規定，依修正前之刑法第47條
        ，論以累犯，並依法先加後減之。
（四）爰審酌爰審酌被告正值青年，當力圖向上，猶思不勞而獲
      ，前自94年1月中旬某日起至95年8月22日止，因連續竊盜
      、搶奪等犯行，業經本院於95年5月5日以94年度訴字第86
      2號判處有期徒刑4年確定，其於94年10月4日徒因缺車代
      步，見被害人管有之上開自小貨車未熄火，即為本案竊盜
      犯行，致被害人遭受財產上損害，併審酌其行竊手段、方
      式，所生危害程度，暨其犯後坦承犯行堪稱態度良好等一
      切情狀，量處如主文所示之刑，並諭知易科罰金之折算標
      準。另按被告行為時之刑法第41條第1項前段規定：「犯
      最重本刑為5年以下有期徒刑之刑之罪，而受6個月以下有
      期徒刑或拘役之宣告，因身體、教育、職業、家庭之關係
      或其他正當事由，執行顯有困難者，得以1元以上3元以下
      折算1日，易科罰金」，另參照行為時之罰金罰鍰提高標
      準條例第2條前段（現已刪除）規定，被告行為時之易科
      罰金折算標準，係以銀元300元即新台幣900元折算1日。
      而95年7月1日施行之刑法第41條第1項前段規定：「犯最
      重本刑為5年以下有期徒刑之刑之罪，而受6個月以下有期
      徒刑或拘役宣告者，得以新台幣1000元、2000元、3000元
      折算1日，易科罰金」。茲比較修正前、後之易科罰金折
      算標準，係以行為時之舊法規定，較有利於被告，爰依刑
      法第2條第1項前段規定，適用修正前刑法第41條第1項前
      段規定，定其易科罰金之折算標準。
三、另被告自94年1月中旬某日起至95年8月22日止連續竊盜犯行
    ，業經本院另案以94年度訴字第862號判決予以論罪科刑，
    有上開刑事判決書1份在卷可查。又被告自94年8月24日起至
    94年9月30日遭羈押在新竹看守所之情，亦有臺灣高等法院
    被告在監在押全國紀錄表在卷可按，參以被告於本院審理中
    供承：因見自小貨車未熄火、駕駛者不在車內，故臨時起意
    竊車等語，是認被告於94年10月4日為本件竊盜犯行，係另
    起竊盜起意，難認與前案竊盜犯行間具有概括犯意之連續犯
    關係，本院自得就本案予以論科，附此敘明。
四、據上論斷，應依刑事訴訟法第299條第1項前段、第300條，
    刑法第2條第1項前段、第320條第1項、修正前第41條第1項
    前段、修正前第47條、修正前第62條前段，修正前罰金罰鍰
    提高標準條例第1條前段、第2條，現行法規所定貨幣單位折
    算新臺幣條例第2條，判決如主文。
本案經檢察官張凱絜到庭執行職務。
中    華    民    國    95    年    12    月    15    日
                      刑事第一庭審判長法  官    賴淑敏
                                      法  官    李毓華
                                      法  官    黃美文
以上正本證明與原本無異。
如不服本判決，應於送達後10日內向本院提出上訴狀（應附繕本
）。
中    華    民    國    95    年    12    月    15    日
                                      書記官    陳怡芳
附錄本案論罪科刑所適用法條全文：
刑法第320條第1項：
意圖為自己或第三人不法之所有，而竊取他人之動產者，為竊盜
罪，處5年以下有期徒刑、拘役或5佰以下罰金。


司法院資訊處製作；財團法人民間司法改革基金會備份。
